最高法院刑事判決　　　　　　　　　　　　　　　九十三年度台上字第四七三０號
　　上　訴　人　甲○○
　　選任辯護人　舒建中律師
　　　　　　　　蕭介生律師
右上訴人因違反毒品危害防制條例案件，不服台灣高等法院中華民國九十年十二月五
日第二審判決（九十年度上訴字第三四三九號，起訴案號：台灣台北地方法院檢察署
八十九年度偵字第一三０九七號），提起上訴，本院判決如左：
    主  文
上訴駁回。
    理  由
按刑事訴訟法第三百七十七條規定：上訴於第三審法院，非以判決違背法令為理由，
不得為之。是提起第三審上訴，應以原判決違背法令為理由，係屬法定要件。且必須
依據卷內資料為具體之指摘，並足據以辨認原判決已具備違背法令之形式，始屬相當
。本件原判決認定上訴人甲○○於民國八十九年七月一日下午二時十分許，在三重市
○○○路台汽客運公司附近，與年籍姓名不詳、綽號「阿泉」之成年男子基於犯意聯
絡，受「阿泉」之託，以新台幣（下同）三萬元之代價，幫其運送第一級毒品海洛因
磚一塊（驗後淨重四二七、六九公克）及海洛因一包（驗後淨重一七、六五公克）至
台北市○○○路美麗華飯店前，交予取貨之人。上訴人即將前揭毒品藏置於機車置物
箱內，騎車前往美麗華飯店。於同日下午三時許，途經台北市○○○路與西寧南路口
時，經警當場查獲等情。係以上開事實，業據上訴人於警詢中坦承不諱，並有其於運
輸毒品途中經警當場查獲之上述毒品扣案為證。該批扣案物品經法務部調查局鑑定結
果，確係毒品海洛因無訛，亦有該局八十九年七月二十一日陸(一)字第八九一七０六
六六號鑑驗通知書一紙附卷足憑。又當場查獲上訴人運輸毒品之經過，以及上訴人如
何自白犯罪，亦分別經承辦警察陳倫偉、黃彥彰、陳永祥、陸九淵等四人到庭證實。
復敘明經第一審法院勘驗上訴人於警詢時之錄音帶、錄影帶結果，該警詢筆錄之內容
核與錄音帶、錄影帶內容大致相符。而上訴人亦承認警詢筆錄內容確為其所言，警察
沒有刑求等語，是警詢筆錄之內容係上訴人自為之陳述；且由警詢錄影過程顯示，均
屬正當之詢問程序，上訴人之自白應出於任意性無訛。因認上訴人犯行事證明確，乃
維持第一審論處上訴人共同運輸第一級毒品罪刑（依刑法第五十九條酌減其刑，判處
有期徒刑十五年）之判決，駁回上訴人在第二審之上訴。已詳細說明其所憑之證據及
認定之理由。而以上訴人嗣後在偵、審中翻異前詞，辯謂伊非運輸毒品，改稱係「阿
泉」向伊借錢，並欠伊賭債，而交付上述海洛因供作質押云云，係飾卸之詞，不足採
信。另證人黃琮傑雖證稱，上訴人於八十七年底持向伊調現之支票，有一「泉」字之
背書一節，惟該證人不知支票來源，且背書「泉」字者是否確為本件之「阿泉」，亦
非無疑，此不足為有利於上訴人之認定。復敘明上訴人當時係在三重市忠孝橋附近與
「阿泉」接洽，因此順路騎車上忠孝橋進入台北市區，再前往美麗華飯店，亦屬事理
之長，上訴人並非必須經台北橋才能到達美麗華飯店；另承辦警員已證述此案並非經
他人檢舉查獲；至於破獲本案後，警員何以未帶同上訴人前往美麗華飯店逮捕接貨之
人，要係警員辦案是否積極之問題，均難以執此認為上訴人在警詢之自白為不實等情
。從形式上觀察，原判決並無認定事實違背證據法則等違法情事存在。本件上訴人上
訴意旨略以，(一)、案發當時美麗華飯店已拆除，且警察為何不帶同上訴人緝捕接貨之
共犯，況上訴人被移送檢察官偵訊時，即否認運輸毒品供明係「阿泉」以毒品質押，
可見上訴人之自白係經警方不實誘導，與事實不符。(二)、本件係上訴人與「阿泉」因
賭債談判，而由「阿泉」交付毒品質押，惟「阿泉」心有未甘而密告警察，以為報復
。上訴人僅係單純持有毒品，並非運輸毒品。(三)、上訴人於原審請求傳訊證人吳國龍
、王長興，證明確知「阿泉」積欠上訴人賭債，而交付毒品予上訴人抵押，原審對此
未予傳證。(四)、原判決認定上訴人運輸毒品之代價三萬元，此三萬元已否收受，何以
未扣案？事關應否諭知沒收，原審並未調查。(五)、警員黃孝彰等四人對押解上訴人回
總部途中，何人駕駛車輛，有無與上訴人交談等情事，供述不一等語。惟查，上訴人
於警詢中並未承認已收取運輸毒品之代價三萬元，嗣於偵、審中又否認代「阿泉」運
輸毒品，是卷內並無上訴人已收受三萬元代價之事證，原審因而未予諭知沒收，並無
違誤。至上訴人於原審雖請求傳訊證人吳國龍、王長興二人，證明「阿泉」因欠上訴
人賭債而交付毒品予上訴人抵押。但上訴人於八十九年七月二十八日檢察官偵訊時，
供述「阿泉」交付毒品予伊時，並無他人在場。既無他人在場，吳國龍、王長興二人
何能知情「阿泉」係將毒品交予上訴人質押？是客觀上顯無傳訊吳、王二人之必要。
原審未予傳訊，即認為無予傳證之必要。惟其判決未說明此理由，固有瑕疵，但顯然
於判決之結果無影響。前開上訴意旨第(三)、(四)點所云，並非合法之第三審上訴理由。
至其餘上訴意旨，係對原審法院認事、採證之職權行使，及原判決已說明論斷之事項
，專憑己見，任意爭執，並非依據卷證資料具體指摘原判決認事、採證有何違背法令
，不足據以辨認原判決已具備違法之情事。本件上訴違背法律上之程式，應予駁回。
據上論結，應依刑事訴訟法第三百九十五條前段，判決如主文。
中　　　華　　　民　　　國　　九十三　　年　　　九　　　月　　　九　　　日
                              最高法院刑事第六庭
                                  審判長法官  吳　雄　銘
                                        法官  池　啟　明
                                        法官  石　木　欽
                                        法官  郭　毓　洲
                                        法官  吳　三　龍
      右正本證明與原本無異
                                              書  記  官
中　　　華　　　民　　　國　　九十三　　年　　　九　　　月　　 十四 　　日
                                                                        Ｅ
